臺灣臺南地方法院民事判決　九十三年度訴字第一一二七號
　　原　　　告　戊○○
　　訴訟代理人　陳啟舜律師
　　被　　　告　第一商業銀行股份有限公司金城分行
　　法定代理人　甲○○
　　訴訟代理人　己○○
　　被　　　告　乙○○
　　　　　　　　丁○○
　　　　　　　　丙○○
右當事人間請求分配表異議之訴事件，本院於民國九十三年十月十一日言詞辯論終結
，判決如左：
  主      文
原告之訴駁回。
訴訟費用由原告負擔。
    事    實
甲、原告方面：
一、聲明：求為判決鈞院九十年度執字第一三００八號強制執行事件於九十三年七月
    三十日所作成如本判決附件二所示分配表應更正將減少之新台幣（下同）一百六
    十二萬八千八百七十七元（即關於【表一】【表二】【表三】各本金一百萬元自
    八十二年九月二十日起至八十三年九月二十日止之利息，暨自八十三年九月二十
    一日起至九十一年四月二十九日止之遲延利息）改分配給原告。
二、陳述：
（一）坐落台南市○區○○段三三六地號土地係訴外人鄭大　出資委託其胞弟鄭大欉
      （具有自耕農身分）名義所購買，而所有人鄭大欉與戊○○間有信託關係，於
      八十二年九月二十日訂立抵押權設定契約並向地政機關辦理金額新台幣（下同
      ）五百萬元抵押權設定登記，約定利息及遲延利息按中央銀行放款利息利率計
      算，嗣八十四年十一月四日鄭大欉死亡，由被告丁○○、乙○○、丙○○及訴
      外鄭進忠、鄭進添等人共同繼承，並於八十五年十一月八日辦理分別共有登記
      ，應有部分為五分之一，原告八十九年四月初申請拍賣系爭土地，於八十九年
      度拍字第一三二四號裁定拍賣在案。
（二）次查，訴外人鄭大欉於八十四年十一月四日死亡，被告等將其父鄭大欉屍體埋
      在該土地上位置，使人法拍不敢標買，原告為顧及權益受損害，不得已在無人
      標買之下，忍痛承受購買後，原告就按照契約之利息及遲延利息計算後向鈞院
      民事執行處請求分配，幸蒙只刪超過承受日以後之部分利息金額如附表二所示
      分配表，訴外人鄭進忠及鄭進添提出異議，其餘被告乙○○、丁○○及丙○○
      同意分配表金額，並未提出任何意見或有異議，嗣有訴外人鄭進忠及鄭進添兩
      人提出異議，原告據民法第八百六十一條抵押權所擔保者，為原債權、利息、
      遲延利息，按契約另有訂定者不在此限，復有最高法院六十九年度台上字第三
      三六一號判例可稽及同院七十三年台抗字第二三九號判例更揭示擔保債權之範
      圍應包括遲延利息在內。
（三）再查：本案經第二次作成分配表異議之訴確定後（日期九十二年八月十四日）
      ，原告接奉鈞院民事執行處在九十三年二月十二日來函通知原告請於文到七日
      內來院一次繳清價金一百九十七萬九千七百二十八元，核發不動產權利移轉證
      明書等通知在卷，原告再九十三年二月二十四日繳清一百九十七萬九千七百二
      十八元完妥。
（四）被告第一商業銀行股份有限公司金城分公司（下稱第一商銀金城分行，前手為
      南台南分行）前次（第一次分配表異議一案）經在鈞院九十一年度補字第二六
      三號、九十一年度訴字第二六０九號分配表異議之訴案件因被告兩次開庭不到
      及未繳納訴訟費用等被承辦法官諭知分配表異議之訴撤回在案，應認為被告第
      一商銀異議之訴無效，又有強制執行法第四十一條明文規定（附鈞院九十一年
      度未訴字第二六０九號民事庭通知書影本及同院九十一年度補字第二六三號民
      事庭通知書各一份。
（五）本案訴外人鄭進忠、鄭進添、被告乙○○、丁○○、丙○○只有鄭進忠及鄭進
      添兩人提出異議外，其餘乙○○、丁○○、丙○○三人對本件分配表始終並無
      任何意見，應認本件系爭分配表業經確定，今被告第一商銀提出異議有違常理
      ，鈞院於九十三年七月三十日所作成如附件二所示分配表亦不相合，爰提出異
      議之訴以聲明不服。
三、證據：提出本院九十年度執字第一三００八號執行事件分配表二份、本院九十一
    年度訴字第二六０九號通知書一份、本院九十一年度補字第二六三號通知書一份
    為證。
乙、被告第一商業銀行股份有限公司金城分行方面：
一、聲明：求為判決原告之訴駁回。
二、陳述：
（一）鈞院九十年度執字第一三００八號執行事件，先後有四次分配表：
　　　第一次：九十年七月十六日之分配表
　　  第二次：九十年八月十四日之分配表
　　　第三次：九十三年五月二十四日之分配表
　　　第四次：九十三年七月三十日之分配表
（二）因被拍賣不動產之債務人有五人，每次之分配表內容分作表一、表二、表三、
      表四，其中與被告第一商銀金城分行有關者為表二債務人丁○○及表三債務人
      乙○○，丁○○及乙○○並非同一借貸事件連帶債務人，亦非同一借貸事件之
      共同借款人，丁○○是原借款金額一百二十萬元之借款人，乙○○是另一件原
      借款金額二千萬元之連帶保證人，則被告第一商銀金城分行對丁○○、乙○○
      個人之借款係分開，互不關連之各別借款。
（三）被告第一商銀金城分行對第一次分配表並無異議（因為第一商銀金城分行全部
      受償），惟對第二次分配表部分於九十一年九月二日具狀聲明異議，然後僅對
      表三乙○○提出分配表異議之訴（案號鈞院九十一年度訴字第二六０九號），
      嗣民事執行處就九十三年度執字第一三００八號強制執行事件，所拍賣全部價
      金重新分配作成第三次分配表，第三次分配表內容也分開為表一、表二、表三
      、表四，但是被告第一商銀金城分行僅接到表二有關丁○○部分而已，其他部
      分表一、表三、表四未接到，被告接到第三次分配表中之表二之後，對該表二
      之分配，有提出異議。
（四）被告第一商銀行就第一次分配內之表二【債務人為丁○○】滿意乃未提出異議
      ，因第一商銀金城分行撤回訴訟，為對另一債務人乙○○部分之分配表異議之
      訴，從未對債務人丁○○發生訴訟及撤回訴訟之情事。原告要就第四次分配表
      有關被告第一商銀金城分行可得分配之金額更動，需要被告第一商銀金城分行
      之同意，查原告本案分配表異議之訴未第四次分配表之表一、表二、表三、表
      四全部要求變更各債權人分配金額，被告第一商銀金城分行就第四次分配表之
      表二，有利害關係若要變動，有表示不同意之權，原告若要變動被告第一商銀
      之分配金額，應就該部分提出被告第一商銀認為合理可接受始可。因此被告第
      一商銀金城分行反對爰告訴之聲明。
（五）原告曾經對債務人鄭進添等二人提起鈞院九十一年度訴字第二０八一號分配表
      異議之訴，該訴訟事件判決結果對本件之原告部分不利【該確定判決認為判定
      原告受利息及利率應為年息百分之五而已，違約金亦不得請求】，此判決係一
      種形成判決，原告是該事件之當事人，應受該確定判決之拘束，不得在本案要
      求違反該確定判決之要求，鈞院民事執行處係依據上開民事確定判決製作第四
      次分配表，係合理合法，原告就該分配表不得主張違反上開民事確定判決之請
      求。
三、證據：提出本院九十年七月十六日第一次分配表、九十年八月十四日第二次分配
    表、九十三年五月二十四日分配表、九十三年七月三十日第四次分配表。
丙、被告乙○○、丁○○、丙○○方面：
    被告乙○○、丁○○、丙○○未於言詞辯論期日到場，亦未提出準備書狀作何聲
    明或陳述。
丁、本院依職權調閱本院九十年度執字第一三００八號民事執行卷。
    理    由
甲、程序方面：
一、本件被告乙○○、丁○○、丙○○未於言詞辯論期日到場，核無民事訴訟法第三
    百八十六條所定各款情形，爰依上訴人之聲請，由其一造辯論而為判決，核先敘
    明。
二、按「債權人或債務人對於分配表所載各債權人之債權或分配金額有不同意者，應
    於分配期日一日前，向執行法院提出書狀，聲明異議；異議未終結者，為異議之
    債權人或債務人，得向執行法院對為反對陳述之債權人或債務人提起分配表異議
    之訴」、「聲明異議人未於分配期日起十日內向執行法院為前二項之證明者，視
    為撤回其異議之聲明」、「前項期間，於第四十條之一有反對陳述之情形，自聲
    明異議人受通知之日起算」強制執行法第三十九條第一項，第四十一條第一項本
    文、第三項前段、第四項分別定有明文。查本院執行處做成九十二年六月二十日
    分配表後，訂於同年八月十八日為分配期日執行分配並通知各相關債權人，經原
    告於同年八月九日以書狀對其債務人即被告乙○○、丁○○、丙○○即如附件表
    二、表三、表四之部分聲明分配表異議，惟未為本件被告所同意。嗣原告乃於分
    配期日起十日期限內之同年八月二十六日向本院起訴，並向本院執行處為起訴之
    證明，原告提起本件分配表異議之訴，尚無不合。
乙、實體方面：
一、原告起訴主張：被告鄭進忠、鄭進添及訴外人乙○○、丁○○、丙○○及訴外人
    鄭進忠、鄭進添之先父鄭大欉，於八十二年九月二十一日將其所有坐落台南市○
    區○○段三三六地號土地，設定權利價值五百萬元之普通抵押權與原告，約定清
    償日期為八十三年九月二十日，利息及遲延利息皆按照中央銀行放款利率計算。
    嗣鄭大欉於八十四年十一月四日過世，系爭土地於八十五年十一月八日由被告鄭
    進忠、鄭進添及訴外人乙○○、丁○○、丙○○繼承並辦理分別共有登記（應有
    部分各五分之一）。嗣原告就上開土地聲請強制執行拍賣（本院九十年度執字第
    一三００八號），並經原告於九十年四月二十九日以該次拍賣之最低價額承受系
    爭土地，惟本院於九十二年二月十六日第一次製作分配表時，准原告以本金二百
    萬元，及自八十五年六月二十八日起至九十一年四月二十九日止，按年利百分之
    五計算之利息列入分配，而未將原告以上開本金二百萬元計自八十五年六月二十
    八日起至九十一年四月二十九日止，按年利百分之五計算之遲延利息列入分配，
    原告因此聲明異議，本院於九十二年八月十四日第一次更正分配表，已將原告所
    得請求之利息及遲延利息按年息百分之六計入，雖經被告第一商銀及訴外人鄭進
    忠、鄭進添聲明異議，惟被告第一商銀提起分配表異議之訴，卻未繳裁判費，且
    兩次開庭不到庭，被承辦法官諭知分配表異議之訴撤回在案，該執行事件債務人
    鄭進忠、鄭進添、被告乙○○、丁○○、丙○○只有鄭進忠及鄭進添兩人提出異
    議外，其餘乙○○、丁○○、丙○○三人對本件分配表始終並無任何意見，應認
    本件系爭分配表業經確定，本院執行處於九十三年二月十二日來函通知原告於文
    到七日內到院一次繳清價金一百九十七萬九千七百二十八元，即仍依如本件判決
    附件一所示分配表分配。詎被告第一商銀又提出異議，本院執行處因此於九十三
    年七月二十九日發函通知原告再繳納一百六十二萬八千八百七十七元始得領取權
    利移轉證書，並九十三年七月三十日所作成如本判決附件所示分配表，於法亦不
    相合，為此向本院聲明異議，並提起本件分配表異議之訴等情，求為命本院九十
    年度執字第一三００八號強制執行事件所製作九十二年七月三十日分配表即本件
    判決附件二所示分配表應更正准將減少之一百六十二萬八千八百七十七元（即關
    於【表一】【表二】【表三】各本金一百萬元自八十二年九月二十日起至八十三
    年九月二十日止之利息，暨自八十三年九月二十一日起至九十一年四月二十九日
    止之遲延利息）改分配給原告之判決。
二、被告第一商銀金城分行則以：被告從未對債務人丁○○發生訴訟及撤回訴訟之情
    事，另原告曾經對債務人鄭進添等二人提起鈞院九十一年度訴字第二０八一號分
    配表異議之訴，該訴訟事件判決結果對本件之原告部分不利【該確定判決認為判
    定原告受利息及利率應為年息百分之五而已，違約金亦不得請求】，此判決係一
    種形成判決，原告是該事件之當事人，應受該確定判決之拘束，不得在本案要求
    違反該確定判決之要求，鈞院民事執行處係依據上開民事確定判決製作第四次分
    配表，係合理合法，原告就該分配表不得主張違反上開民事確定判決之請求等語
    ，資為抗辯。被告乙○○、丁○○、丙○○經合法通知未到場，亦未提出任何書
    狀供本院參酌。
三、本件原告主張：系爭舉喜段三三六地號土地，原係被告乙○○、丁○○、丙○○
    之被繼承人鄭大欉所有，經鄭大欉於八十二年九月二十日設定權利價值五百萬元
    之〈普通抵押權〉予原告，約定清償日期為八十三年九月二十日，〈利息〉及〈
    遲延利息〉皆按中央銀行放款利率計算，嗣鄭大欉於八十四年十一月四日死亡，
    由被告乙○○、丁○○、丙○○及訴外人鄭進忠、鄭進添等五人於八十五年十一
    月八日辦理應有部分各為五分之一之分別共有繼承登記。嗣因屆期未清償，經原
    告聲請本院於八十九年四月二十六日以八十九年度拍字第一三二四號裁定准予拍
    賣系爭抵押土地，並經原告執向本院聲請強制執行，且於九十年四月二十九日以
    該次拍賣之最低價額承受系爭土地。本院執行處於九十一年七月十六日製作之分
    配表，僅將本金列入分配，原告因此聲明異議，本院於九十二年八月十四日更正
    分配表，依原告請求而將原告請求分配之利息及遲延利息按年息百分之六計入，
    雖經被告第一商銀及訴外人鄭進忠、鄭進添聲明異議，惟被告第一商銀提起分配
    表異議之訴，卻未繳裁判費，且兩次開庭不到庭，被承辦法官諭知分配表異議之
    訴視為撤回在案，本院執行處於九十三年二月十二日函文通知原告於文到七日內
    到院一次繳清價金一百九十七萬九千七百二十八元，即仍依如本件判決附件一所
    示分配表分配。嗣被告第一商銀又提出異議，本院執行處因此於九十三年七月二
    十九日發函通知原告再繳納一百六十二萬八千八百七十七元始得領取權利移轉證
    書，並九十三年七月三十日所作成如本判決附件二所示分配表之事實，已據其提
    出本院民事執行處通知及強制執行金額計算書分配表（均影本）為證，並經本院
    依職權調取本院九十年度執字第一三００八號民事強制執行事件案卷核閱無訛，
    復為到場被告第一商銀所不爭執，自堪信為真實。
四、原告又主張：應將如附件二所示之分配表【表二】【表三】【表四】部分更正如
    附件一分配表【表二】【表二】【表三】所示等情，已為被告第一商銀所否認，
    並以前揭各情詞置辯，經查：
（一）按債權人或債務人對於分配表所載各債權人之債權或分配金額有不同意者，應
      於分配期日一日前，向執行法院提出書狀，聲明異議；異議未終結者，為異議
      之債權人或債務人，得向執行法院對為反對陳述之債權人或債務人提起分配表
      異議之訴；強制執行法第三十九條第一項及第四十一條第一項前段分別定有明
      文。查本件原告就本院執行處九十三年七月三十日所製作（定期於九十三年八
      月十八日上午十一時分配）之分配表，經送達後已於九十三年八月九日具狀聲
      明異議，有原審執行法院九十年度執字第一三００八號強制執行案卷附原告〔
      聲明陳述意見、聲明異議狀〕可稽，而該聲明異議並未終結，則原告對反對之
      執行債權人即被告第一商業銀行金城分行，及因其異議成立，負擔債務因此增
      加之執行債務人即被乙○○、丁○○、丙○○提起本件〈分配表異議之訴〉，
      自無不合。
（二）按法院於確定判決理由中，就訴訟標的以外當事人所主張之重要爭點本於當事
      人辯論之結果已為判斷時，除有顯然違背法令，或當事人已提出新訴訟資料足
      以推翻原判斷之情形外，同一當事人就與該重要爭點有關所提起之他訴訟，不
      得再為相反之主張，法院亦不得作相反之判斷，以符民事訴訟法上之誠信原則
      （最高法院八十八年度台上字第二二三０號判決意旨參照）；次按抵押權人聲
      請法院為拍賣抵押物之裁定，係屬非訟事件，此項裁定縱已確定，亦無實質的
      確定力，抵押權人就抵押權所擔保之債權另行起訴請求，自非法所不許（最高
      法院六十六年台上字第一０００號判例參照）；另按分配表異議之訴，原告如
      為債權人，乃係基於實體上之債權，請求法院以判決變更分配表為目的，係為
      執行程序之一種特殊救濟方法，可認為具有確認之訴及形成之訴之雙重功能；
      因此，分配表異議之訴宜認為係以當事人間實體上之法律關係為訴訟標的，原
      告對於分配表之異議權，為原告實體上權利所生之作用｛楊與齡著：《強制執
      行法論》，第三九一頁，八十六年七月修正九版｝。查本件原告向本院執行處
      提出之執行名義即本院八十九年度拍字第一三二四號民事裁定，僅諭知「相對
      人（即本件原告）所有如本判決附表所示之不動產，准予拍賣」，至於原告之
      債權是否存在，其範圍為何，仍須由原告於執行程序中提出債權證明，據以主
      張權利，非上開拍賣抵押物之非訟事件裁定所得確定，而原告於本院九十年度
      執字第一三００八號拍賣抵押物執行事件執行時主張其對被告乙○○、丁○○
      、丙○○及訴外人鄭進忠、鄭進添之被繼承人鄭大欉之借款債權為本金五百萬
      元，及自八十二年九月二十日起至九十一年四月二十九日止按年息百分之六計
      算之利息，暨自八十三年九月二十日起至九十一年四月二十九日止按年息百分
      之六計算之遲延利息等情，為該件債務人即訴外人鄭進忠、鄭進添所否認，原
      告因而對鄭進忠、鄭進添提起分配表異議之訴（本院九十一年度訴字第二０八
      一號、台灣高等法院台南分院九十二年度上字第一五三號），依前揭說明乃基
      於其實體上之債權為主張，本質上有確認之訴及形成之訴之雙重功能，而上開
      判決中關於原告對於上開執行事件債務人之抵押權擔保範圍？債權利息之利率
      究為百分之六或百分之五？及原告請求兩筆各自八十四年四月二十六日起至九
      十一年四月二十九日止，均按年利率百分之五計算之利息與遲延利息，是否重
      複計息等重要爭點，進行辯論，該案確定判決理由中並判斷「況按抵押權所擔
      保者，為原債權、利息、遲延利息及實行抵押權之費用，【民法】第八百六十
      一條前段定有明文。而〈遲延利息〉在抵押權所擔保之範圍內，且不以登記為
      必要，固經最高法院著有七十三年台抗字第二三九號判例闡釋明確。然前揭規
      定之〈利息〉乃由原本債權所生之孳息，於此僅指〈約定利息〉而言；至〈遲
      延利息〉則係指因法律規定而生，於金錢債務履行遲延時，債權人得請求給付
      之〈法定利息〉而言。又〈遲延利息〉原則上依法定利率計算，約定利率較高
      時，仍從其約定利率｛謝在全著：《民法物權論》下冊，第四四－四六頁，八
      十四年九月修訂版｝。而〈利息〉乃使用原本之對價，故借用原本僅須支付一
      次〈利息〉，並無於債務人支付〈利息〉後，債權人得再以其他名目重複計息
      。是以系爭抵押權設定登記雖約定〈利息〉及〈遲延利息〉均依照中央銀行放
      款利率計算，惟揆諸前揭說明，該〈利息〉之意義應係指債務人在債務清償期
      屆至前使用原本所應支付之代價，至〈遲延利息〉則係指清償期屆至後，債務
      人因給付遲延所應給付之〈法定利息〉，僅其利率得從其約定利率而已。因之
      ，不論是〈利息〉或〈遲延利息〉均屬使用原本所生之〈利息〉之債（廣義之
      利息），僅其發生之時點有所不同而已，並非指債權人得憑此對債務人重複為
      〈利息〉之請求。又【民法】第二百零七條第一項規定：「利息不得滾入原本
      再生利息。但當事人以書面約定，利息遲付逾一年後，經催告而不償還時，債
      權人得將遲付之利息滾入原本者，依其約定。」，乃在禁止債權人為複利之請
      求，非謂債權人於清償期屆至債務人給付遲延之期間內，得同時請求〈利息〉
      及〈遲延利息〉。再者，〈中央銀行〉為配合金融及利率自由化，自七十八年
      七月十九日【銀行法】修正後，該行已不再核定銀行辦理存放款利率之上下限
      ，存放款利率由各銀行審度其資金供需狀況與經營目標，參酌市場資金情況自
      行訂定之，有上訴人（即本件原告）於原審提出之〈中央銀行業務局貼放科〉
      九十二年四月十六日書函（影本‧參見原審卷第九四頁）足憑，足見系爭抵押
      權設定登記雖約定〈利息〉及〈遲延利息〉均依照中央銀行放款利率計算，惟
      實際上並無從依照〈中央銀行〉放款利率計算之，則參酌【民法】第二百零三
      條規定之旨趣，本件借款利息自應依法定利率即週年利率百分之五計算之。」
      、「再者，系爭抵押權所擔保之債權發生於八十二年九月二十日，雙方已約明
      清償期為八十三年九月二十日，依前所述，上訴人自得請求八十二年九月二十
      日起至八十三年九月二十日止，按年利率百分之五計算之〈利息〉，及八十三
      年九月二十一日起至債權清償日（九十一年四月二十九日）止，按年利率百分
      之五計算之〈遲延利息〉，二者之計算期間各異，不得重疊計算，否則即屬重
      複請求〈利息〉債權而為法所不許」，此經本院調取本院九十年度執字第一三
      ００八號執行卷宗核閱無訛。故本件訴訟中，該已經法院判斷之重要爭點如判
      斷無顯然違背法令，或當事人未提出新訴訟資料足以推翻原判斷之情形下，原
      告不得為不同之主張，法院亦不得為不同之判斷而應以該確定判決之判斷資為
      裁判之依據。本件分配表雖因系爭執行標的物之繼承人即債務人有多人，各債
      務人有多數不同債權人參與執行之結果，致須將分配表分列為四個附表，惟本
      件原告對於各該附表之債務人所得主張之債權均係同一筆債權，對於該利息之
      利率及遲延利息之請求時點，自不得為不同之認定，本院執行處因此於上開判
      決確定後，依據上開確定判決認定之結果而更正分配表中表二、表三、表四部
      分如附件二所示，並據此通知原告補繳不足之拍賣價金一百六十二萬八千八百
      七十七元，自屬正當。
（三）再按債權人或債務人對於分配表所載各債權人之債權或分配金額有不同意者，
      應於分配期日一日前，向執行法院提出書狀，聲明異議；執行法院對於前條之
      異議認為正當，而到場之債務人及有利害關係之他債權人不為反對之陳述或同
      意者，應即更正分配表而為分配，異議未依前項規定終結者，應就無異議之部
      分先為分配；異議未終結者，為異議之債權人或債務人，得向執行法院對為反
      對陳述之債權人或債務人提起分配表異議之訴；強制執行法第三十九條第一項
      、第四十條第一項、第二項及第四十一條第一項前段分別定有明文，已如前述
      ，準此，足知債權人或債務人對於分配表所載各債權人之債權或分配金額有不
      同意者，且於分配期日一日前，向執行法院提出書狀，聲明異議，該異議又經
      到場之債務人及有利害關係之他債權人為反對之陳述或不表同意者，分配程序
      即尚未終結。查本院執行處於九十一年八月十四日製作如附件一所示之分配表
      （訂於九十一年九月三日實行分配），經本件被告第一商銀金城分行（即第一
      商銀南台南分行）及債務人鄭進忠、鄭進添於九十一年九月二日聲明異議，業
      經本院調閱上開執行事件卷宗審核屬實，依前開規定，本件分配即因該異議而
      未能終結。本件原告亦因該債務人鄭進忠、鄭進添之反對陳述而對渠二人提起
      分配表異議之訴，經本院以九十一年度訴字第二０八一號及台灣高等法院台南
      分院以九十二年度上字第一五三號民事判決，該判決之訴訟標的雖僅限於【表
      一】部分，但與【表二】【表三】【表四】部分係屬同一債權，原告所持之執
      行名義又係未經實體認定之拍賣抵押物裁定，而原告提起上開分配表異議之訴
      既有確認原告實體債權之效力，則原告對於本件執行債務人即本件被告乙○○
      、丁○○、丙○○及訴外人鄭進忠、鄭進添之實際債權多寡，除上開判決理由
      中關於訴外人鄭進忠、鄭進添與原告於九十一年十一月六日言詞辯論時合意之
      「同意借款本金兩百萬元及自八十五年六月二十八日起至九十一年四月二十九
      日止按年息百分之五計算之利息，作為本院九十年度執字第一三００八號拍賣
      抵押物強制執行事件原告得參與分配之金額」外，其餘關於利率之適用標準及
      利息與遲延利息之起迄時點，均得為本件表二、表三、表四執行分配時參酌之
      標準，本院執行處因此於上開判決確定後，重新更正分配表中【表二】【表三
      】【表四】部分如附件二所示，程序上並無不當，原告主張本件分配表【表二
      】【表三】【表四】部分未經本件被告即債務人乙○○、丁○○、丙○○表示
      異議，及異議人第一商銀金城分行提起異議後兩次不到場視為撤回，分配程序
      即告終結云云，於法未合，應不足採。
五、綜上所述，本件原告系爭抵押權係於八十二年九月二十日設定，權利價值五百萬
    元，約定清償日期為八十三年九月二十日，〈利息〉及〈遲延利息〉皆按中央銀
    行放款利率計算，原告系爭抵押權所擔保債權之清償期已約明八十三年九月二十
    日，則在清償期屆至被告乙○○、丁○○、丙○○等之被繼承人鄭大欉遲延給付
    期間內，原告所得請求被告乙○○、丁○○、丙○○等給付者應為〈遲延利息〉
    ，而非〈利息〉，且該利息應以法定利率即年息百分之五計算。從而，原告對於
    執行債務人乙○○、丁○○、丙○○所有如本判決附件一所示分配表【表二】【
    表三】【表四】各超過「本金一百萬元自八十二年九月二十日起至八十三年九月
    二十日止之利息，暨自八十三年九月二十一日起至九十一年四月二十九日止之遲
    延利息」部分，非系爭抵押權擔保效力所及，不得主張優先受償，本院九十年度
    執字第一三００八號拍賣抵押物強制執行事件，就拍賣債務人乙○○、丁○○、
    丙○○財產所得之價金，於九十三年七月三十日製作，定期於同年八月十八日上
    午十一時分配，如本判決附件二所示之分配表並無錯誤，原告提起本件分配表異
    議之訴，請求就如附件二所示分配表更正如附件一所示，洵屬無據，不應准許。
六、結論：原告之訴為有理由，依民事訴訟法第三百八十五條第一項前段、第七十八
    條，判決如主文。
中　　　華　　　民　　　國　　九十三　　年　　　十　　　月　　二十五　　日
                                臺灣臺南地方法院民事第二庭
~B法　　　官　李杭倫
右為正本係照原本作成
如對本判決上訴，須於判決送達後廿日內向本院提出上訴狀
中　　　華　　　民　　　國　　九十三　　年　　　十　　　月　　二十六　　日
~B法院書記官　鄭佩玉
